臺灣士林地方法院交通事件裁定　　　　100年度交聲字第410號
原處分機關　交通部公路總局臺北區監理所基隆監理站
異　議　人　邱奕豪
即受處分人
上列異議人即受處分人因違反道路交通管理處罰條例案件，對於
交通部公路總局臺北區監理所基隆監理站於民國100 年1 月31日
所為基監字第裁00-000000000號違反道路交通管理事件裁決書（
舉發違反道路交通管理事件通知單案號：新北市政府警察局北警
交字第C00000000號），聲明異議，本院裁定如下：
    主  文
原處分撤銷。
邱奕豪不罰。
    理  由
一、按汽車駕駛人，行經有燈光號誌管制之交岔路口闖紅燈者，
    處新臺幣1,800 元以上5,400 元以下罰鍰。前項紅燈右轉行
    為者，處新臺幣600 元以上1,800 元以下罰鍰。又汽車駕駛
    人有第53條情形之一者，除依原條款處罰鍰外，並記違規點
    數3 點，依前項各條款，已受吊扣或吊銷駕駛執照處分者，
    不予記點。汽車駕駛人在6 個月內，違規記點共達6 點以上
    者，吊扣駕駛執照1 個月；1 年內經吊扣駕駛執照2 次，再
    違反第1 項各款所列條款之一者，吊銷其駕駛執照。道路交
    通管理處罰條例第53條、第63條第1 項、第3 項固分別定有
    明文。惟按違反行政法上義務之行為非出於故意或過失者，
    不予處罰，行政罰法第7 條第1 項定有明文。又按法院受理
    交通事件，準用刑事訴訟法之規定，道路交通管理處罰條例
    第89條前段定有明文。依最高法院76年度臺上字第4986號判
    例意旨謂認定犯罪事實所憑之證據，雖不以直接證據為限，
    間接證據亦包括在內，然而無論直接證據或間接證據，其為
    訴訟上之證明，須於通常一般人均不致有所懷疑，而得確信
    其為真實之程度者，始得據為有罪之認定，倘其證明尚未達
    到此一程度，而有合理之懷疑存在，無從使事實審法院得出
    有罪之確信時，即應由法院諭知被告無罪之判決。從而，法
    院於審理受處分人違反道路交通管理處罰條例案件，當踐行
    完畢調查證據程序後為事實之認定時，如就原處分機關所認
    定之違規事實仍有合理之懷疑，而無法確信受處分人確有該
    當於道路交通管理處罰條例各該處罰條文之要件事實時，此
    際即應依訴訟上之待證事實「倘有懷疑，則從被告之利益作
    解釋」之證據法則，作對受處分人有利之認定。
二、原處分意旨略以：異議人即受處分人邱奕豪於民國（下同）
    99年12月4 日凌晨零時58分許，駕駛車號P3-1162 號自用小
    客車，行經臺北市○○路○ 段、惠民街設有燈光號誌管制交
    岔路口時，由西往東闖紅燈，復於100 年1 月21日凌晨零時
    1 分許，駕駛車號6781-DG 號自小客車（下簡稱違規車輛）
    ，行經新北市○○區○○街與北深路2 段設有燈光號誌管制
    交岔路口時，由北深路2 段直行闖紅燈，前揭2 次違反道路
    交通管理處罰條例第53條第1 項之規定，先後經臺北市政府
    警察局以北市警交字第AEY732793 號、新北市政府警察局以
    北警交字第C00000000 號舉發通知單舉發，經原處分機關認
    定異議人在6 個月內，駕照違規記點共達6 點以上，依道路
    交通管理處罰條例第63條第3 項之規定，裁處異議人（一）
    吊扣駕駛執照1 個月，並應參照道路交通安全講習、駕駛執
    照限於100 年3 月2 日前繳送，講習日期由辦理講習機關另
    行通知。（二）上開駕駛執照逾期不繳送者，1.自100 年3
    月3 日起吊扣駕駛執照2 個月，並限於100 年3 月18日起吊
    銷並逕行註銷駕駛執照，駕駛執照吊（註）銷後，自100 年
    3 月18日起1 年內不得重新考領駕駛執照等語。
三、本件異議意旨略以：其於100 年1 月21日凌晨零時1 分許，
    駕駛車號6781-DT 號自小客車，係自新北市○○區○○街友
    人住處出發，駕車行經埔新街與北深路2 段交岔之丁字路口
    時，逢綠燈左轉往深坑方向，欲轉深坑交流道上高速公路返
    回汐止住處，卻於北深路經員警示意停車，指摘異議人闖紅
    燈，經異議人當場陳述無效後，員警當場開立北警交字第C0
    0000000 號舉發通知單，但為異議人拒絕簽字，嗣經異議人
    至深坑派出所調閱前開違規路口之監視錄影畫面，舉發員警
    自承目視錯誤，並稱已於100 年2 月8 日發文建議取消本罰
    單，卻仍遭原處分機關裁罰，為此，爰依法聲明異議等語。
四、經查：
（一）本件裁決書之違規事實係以異議人先後於6 個月內即99年
      12 月4日（誤載為19日）、100 年1 月21日有闖紅燈之違
      規行為，各記違規點數3 點，而有6 個月內，違規記點共
      達6 點以上之違規事實，故依道路交通管理處罰條例第63
      條第3 項之規定裁罰等情，業經交通部公路總局臺北區監
      理所基隆監理站於100 年3 月9 日以北監基四字第100200
      2086號函敘明無訛（詳見臺灣基隆地方法院100 年度交聲
      字第51號卷第9 頁），而異議人關於前揭100 年1 月21凌
      晨零時1 分許闖紅燈之違規行為，對於其駕駛6781-DG 號
      自小客車，行經新北市○○區○○街與北深路2 段之燈光
      管制交岔路口，並於北深路2 段為警攔停舉發一節，均不
      爭執，惟否認有何闖紅燈之行為，並堅稱：其行向是逢埔
      新街綠燈而行駛等語。
（二）據證人即舉發員警許哲維於本院調查時證稱：當時我跟另
      名同事在執行巡邏勤務，當天下雨，我們的路檢點設在北
      深路2 段與埔新街交叉路口，因為下雨的關係，所以我跟
      同事就坐在巡邏車內，在埔新街朝北深路2 段方向守望，
      車子是停放在埔新街往北深路2 段的方向，北深路2 段與
      埔新街的交叉路口是是T 字路口，【一開始我沒有發現異
      議人所駕駛之車輛在我的前面，也沒發現違規車輛一開始
      是從埔新街綠燈右轉北深路2 段】，因為當時候我們也是
      準備從埔新街綠燈左轉北深路2 段時，我看到違規車輛從
      北深路2 段石碇往臺北（東往西）方向直行，當時北深路
      2 段的燈號是紅燈，才用擴音機要異議人靠邊並當場開立
      舉發通知單，後來，異議人到派出所請求調閱路口監視錄
      影，當場提供並觀看錄影畫面後，我才發現異議人所駕駛
      之違規車輛是從埔新街綠燈右轉北深路2 段，隨即左轉，
      行車動態就如同庭呈現場圖等語明確，並有違規車輛行車
      動態現場圖、現場照片、違規當時採證錄影光碟在卷可佐
      ，由證人提出之採證錄影畫面約13分21秒至49秒處，可發
      現違規當時天候下雨，夜間視線不良，但可發現疑似違規
      車輛在員警駕駛之巡邏車前，等候埔新街行向之紅燈，待
      綠燈後有右轉北深路2 段之行車動態，但在巡邏車準備自
      埔新街綠燈左轉北深路2 段時，違規車輛又沿北深路2段
      東往西直行，輔以證人提出之違規車輛行車動態現場圖，
      可證異議人所駕駛之違規車輛於埔新街綠燈右轉北深路2
      段，但未進入北深路2 段之車道內行駛前，立即左轉，再
      沿北深路2 段東往西方向行駛，足徵異議人自埔新街右轉
      北深路2 段時，係屬綠燈右轉之駕駛行為，其並未進入北
      深路2 段車道，尚在交岔路口內，隨即綠燈左轉北深路2
      段，故難該當道路交通管理處罰條例第53條第1 項之違規
      行為。
（三）原處分機關對異議人前揭100 年1 月21日凌晨零時1 分許
      之闖紅燈行為，並未以違反道路交通管理處罰條例第53條
      第1 項之規定予以裁罰，異議人亦否認有自行繳納罰鍰之
      情，顯見舉發員警於事後調閱前揭路口監視錄影畫面查證
      後，已確認異議人之行車方向，並非自始由東往西直行北
      深路2 段，應無闖越北深路行向之燈光管制號誌（紅燈）
      之違規行為甚明。
（四）承上，異議人前揭100 年1 月21日凌晨零時1 分闖紅燈而
      違反道路交通管理處罰條例第53條第1 項之行為，於法既
      不該當，原處分機關以異議人先後於6 個月內即99年12月
      4 日、100 年1 月21日有2 次闖紅燈之違規行為，各記違
      規點數3 點，而有6 個月內，違規記點共達6 點以上之違
      規事實，依道路交通管理處罰條例第63條第3 項規定裁罰
      異議人，認事用法恐有違誤，此外，復查無其他積極之證
      據可資認定異議人確合乎道路交通管理處罰條例第63條第
      3 項要件之其他違規事實，因而，認本件裁罰之客觀要件
      尚未該當，應屬不罰。從而，原處分機關遽予裁罰，於法
      尚屬無據，應予撤銷。
五、據上論斷，應依道路交通事件處理辦法第19條前段，裁定如
    主文。
中    華    民    國   100    年    5     月    31    日
                  交通法庭    法  官      黃欣怡
以上正本證明與原本無異。
如不服本裁定應於送達後5 日內向本院提出抗告狀。
                              書記官      謝文傑
中    華    民    國   100    年    5     月    31    日